【裁判字號】    93,勞上,12
【裁判日期】    950725
【裁判案由】    給付加班費
【裁判全文】
臺灣高等法院臺中分院民事判決  93年度勞上字第12號
上訴人即附
帶被上訴人  辛○○
            丙○○
            庚○○
共      同
訴訟代理人  周進文律師
複  代理人  丁○○
被上訴人即
附帶上訴人  統聯汽車客運股份有限公司
法定代理人  乙○○
訴訟代理人  戊○○
            己○○
            甲○○
上列當事人間請求給付加班費事件，上訴人對於中華民國九十三
年九月三日台灣台中地方法院九十一年度勞訴字第一三０號第一
審判決提起上訴（辛○○、丙○○另提起擴張之訴），被上訴人
提起附帶上訴，本院於95年7月11日言詞辯論終結，茲判決如下
：
    主    文
上訴駁回。
附帶上訴駁回。
第二審（含附帶上訴）訴訟費用由上訴人辛○○、丙○○各負擔
八十五分之三十三、上訴人庚○○負擔八十五分之十六，餘由被
上訴人負擔。
    事實及理由
甲、程序方面：
一、民事訴訟法第十二條定：「因契約涉訟者，如經當事人定有
    債務履行地，得由該履行地之法院管轄」。本件上訴人辛○
    ○、丙○○、庚○○（以下稱上訴人辛○○等三人）原均為
    被上訴人統聯汽車客運股份有限公司台中站（下稱被上訴人
    公司）之大客車駕駛員，於任職期間受被上訴人公司台中站
    之指揮調度，並於被上訴人公司台中站領取薪資，是本件勞
    動契約之履行地為台中市，此為被上訴人所不爭執，依前開
    法條之規定，原審對於本件有管轄權。
二、本件上訴人辛○○、丙○○、庚○○（以下稱上訴人辛○○
    等三人）於原審起訴，請求被上訴人給付上訴人辛○○七十
    八萬八千零九十八元、丙○○七十二萬零四百七十一元、庚
    ○○五十五萬三千八百三十五元之加班費，嗣後分別於九十
    二年三月六日、九十三年四月六日原審準備程序中擴張或減
    縮應受判決金額之聲明，並追加起訴請求被上訴人給付上訴
    人辛○○一十萬二千二百三十六元、丙○○四萬二千二百八
    十七元、庚○○三萬零八百四十二元之特別休假未休之工資
    補償，再於九十三年六月八日準備程序中減縮請求上開特別
    休假未休之工資補償額（依序）為：八萬六千二百零四元、
    三萬八千二百三十五元、二萬零八百一十八元。又上訴人辛
    ○○、丙○○提起第二審上訴，關於加班費部分，上訴聲明
    分別由一百四十五萬一千二百六十二元、一百一十九萬一千
    八百四十九元，擴張為各一百六十五萬元，查上訴人所為，
    或係擴張或減縮應受判決事項之聲明或不甚礙被上訴人之防
    禦及訴訟之終結，且基礎事實同一，核與民事訴訟法第二百
    五十五條第一項第二、三、七款、第四百四十六條第一項之
    規定相符，於法並無不合。
乙、實體方面：
一、兩造之聲明：
（一）上訴人即附帶被上訴人（以下稱上訴人）方面：
  Ａ、上訴聲明：求為判決：
  １、原判決不利於上訴人部分廢棄。
  ２、上開右廢棄部分，被上訴人（即附帶上訴人，以下稱被上
      訴人）應再給付上訴人辛○○新台幣（下同）一百六十五
      萬元、丙○○一百六十五萬元、庚○○八十萬元及均自民
      國（下同）九十一年十二月廿三日起至清償日止按週年利
      率百分之五計算之利息（辛○○、丙○○提起第二審上訴
      ，為訴之擴張，就加班費部分，上訴聲明分別由一百四十
      五萬一千二百六十二元、一百一十九萬一千八百四十九元
      ，擴張為各一百六十五萬元）。
  ３、上訴人願供擔保，請就前項之聲明，宣告准予假執行。
  Ｂ、附帶上訴答辯聲明：求為判決駁回對造之附帶上訴。
      如受不利判決，願供擔保，請准免為假執行。
（二）被上訴人即附帶上訴人（以下稱被上訴人）方面：
  Ａ、答辯聲明：求為判決：駁回對造之上訴及擴張之訴。
  Ｂ、附帶上訴聲明：求為判決：
  １、原判決關於命被上訴人給付部分廢棄。
  ２、上開廢棄部分，上訴人在第一審之訴及假執行之聲請均駁
      回。
二、本件上訴人辛○○等三人起訴主張：上訴人三人原均受僱於
    被上訴人公司台中站，擔任被上訴人公司之大客車司機，僱
    用期間：上訴人辛○○自八十四年一月五日起至九十一年十
    月三十一日止、上訴人丙○○自八十七年六月十日起至九十
    一年七月三十一日止、上訴人庚○○自八十八年四月八日起
    至九十一年七月三十一日止，在上訴人辛○○等三人受被上
    訴人公司僱用擔任大客車司機之上開期間內，被上訴人公司
    雖有給付上訴人辛○○等三人加班費、逾時津貼，然僅以本
    俸一萬二千六百零一元即每分鐘零點八五元為基礎計算加班
    費，漏列薪資總表內除逾時津貼、假日津貼及安全獎金以外
    之其餘薪給項目，致有短付情形，違反勞動基準法第二十四
    條之規定，致被上訴人公司短發加班費數額，關於上訴人辛
    ○○部分，自八十七年一月一日起至九十一年十月三十一日
    止，共短發加班費數額為一百四十五萬一千二百六十二元；
    關於上訴人丙○○部分，自八十七年六月十日起至九十一年
    七月三十一日止，共短發加班費數額為一百一十九萬一千八
    百四十九元；關於上訴人庚○○部分，自八十八年四月八日
    起至九十一年七月三十一日止，共短發加班費數額為八十三
    萬九千七百五十五元（詳細計算式如上訴人九十三年三月三
    日準備狀所附加班費計算式附表，即原審卷第三宗第三九五
    頁以下）。又上訴人辛○○等三人於上述受僱擔任被上訴人
    公司大客車司機期間內，尚有特別休假未休情形，上訴人辛
    ○○自八十七年起至九十年止，特別休假未休日數分別為十
    天、十天、八天、十四天（九十一年應休特別休假日數十四
    天，已於同年七月一日至同年月十四日休畢，該年度無剩餘
    休假天數），被上訴人公司應補給上訴人辛○○相當於特別
    休假未休日數之工資總計八萬六千二百零四元；上訴人丙○
    ○自八十八年起至九十年止，特別休假未休日數分別為七天
    、五天、七天（九十一年特別休假日數十四天，已於同年四
    月十六日至同年月二十九日休畢，該年度無剩餘休假日數）
    ，被上訴人公司應補給上訴人丙○○相當於特別休假未休日
    數之工資總計三萬八千二百三十五元；上訴人庚○○自八十
    九年起至九十年止，特別休假未休日數分別為五天、七天（
    九十一年度特別休假日數七天，已於同年八月一日至同年月
    七日休畢，該年度已無剩餘休假日數），被上訴人公司應補
    給上訴人庚○○相當於特別休假未休日數之工資總計二萬零
    八百一十八元，合計被上訴人公司應分別給付上訴人辛○○
    、丙○○、庚○○之加班費及特別休假工資之金額（依序）
    各為一百五十三萬七千四百六十六元、一百二十三萬零八十
    四元、八十六萬五百七十三元等情，爰本於勞動契約之法律
    關係，依勞動基準法第二十四條、第三十九條之規定，求為
    命被上訴人分別給付上訴人辛○○、丙○○、庚○○上開數
    額及均自起訴狀繕本送達翌日起至清償日止，按年息百分之
    五計付之利息暨宣告假執行之判決（原審就加班費部分，為
    上訴人庚○○敗訴之判決，庚○○僅就其中八十萬元及遲延
    利息部分聲明不服；又第一審原告賴新宏另請求被上訴人公
    司給付加班費十四萬零三百三十八元及遲延利息，原審為其
    敗訴之判決，未據賴新宏聲明不服）。上訴人辛○○、丙○
    ○提起第二審上訴，關於加班費部分，上訴聲明分別由一百
    四十五萬一千二百六十二元、一百一十九萬一千八百四十九
    元，擴張為各一百六十五萬元（上訴人庚○○就加班費部分
    ，僅對其中八十萬元及遲延利息部分聲明不服）。
三、被上訴人公司則以：依司法院第十四期司法業務研究會之研
    究結論：「勞僱雙方所約定之月薪如不低於行政院發布之基
    本工資，則勞方不得再行請求」，另依上訴人辛○○等三人
    於任職被上訴人公司之初所簽訂之勞動契約書第五條約定：
    「甲方（即被上訴人公司，以下同）對於乙方（即上訴人，
    以下同）所任工作，依甲方公司薪資標準在基本工資以上，
    乙方同意接受‧‧‧」，上訴人辛○○等三人於受僱擔任大
    客車司機期間，對於被上訴人公司依自行訂定之「統聯客運
    公司駕駛員薪給核算辦法」（八十八年以前適用）、「統聯
    汽車客運公司駕駛員薪給辦法」（八十八年以後適用，上開
    兩辦法，以下統稱駕駛員薪給辦法）給予之薪資及加班費均
    無異議，並按月領取薪資，即應視為對薪資給付已有合意，
    上訴人辛○○等三人於離職後再為爭執，顯與誠信原則有違
    。且以上訴人辛○○八十九年八月之薪資為六萬六千四百九
    十五元、上訴人丙○○為六萬三千九百二十三元為例，與行
    政院勞工委員會九十年五月「職業別薪資調查報告」中有關
    八十九年八月汽車客運業之平均薪資四萬五千七百三十三元
    互相比較顯然高出甚多，若按上訴人之請求，上訴人之月薪
    將達八至十萬元，亦顯與常情不符。再者，被上訴人公司已
    依法給付上訴人加班費，於八十八年一月以前，發給其所屬
    駕駛員按底薪每月一萬二千六百零一元即每分鐘零點八五元
    ，「前段逾時」加給三分之一、「後段逾時」加給三分之二
    之「逾時津貼」，另有考量行駛路線不同、交通壅塞或其他
    原因造成工時延長等而設計按點數計算之「功績獎金」；於
    八十八年一月以後，則將「逾時津貼」及「功績獎金」合併
    ，更名為「延長工時加給」，其給付標準依時段及路況不同
    按點數計算之，而上訴人三人均已領取如上述按被上訴人公
    司駕駛員薪給辦法所發給之逾時津貼、功績獎金及延長工時
    加給之加班費，其再請求加班費亦顯無理由；上訴人援引之
    最高行政法院九十年度判字第二一九九號訴外人施任右請求
    被上訴人公司再給付加班費事件，業經該院判決訴外人施任
    右敗訴確定，即認定被上訴人公司所訂之駕駛員薪給辦法有
    拘束勞資雙方之效力，勞資雙方均應受拘束，訴外人施任右
    不得再於其已領之薪資外另請求給付加班費，而為訴外人施
    任右敗訴之判決，另相關類似其他被上訴人公司司機另請求
    被上訴人公司給付加班費事件，經其他法院認為司機不得再
    另請求加班費之案件有：台灣高等法院九十二年勞上易字第
    一九號及六四號、九十二年度勞上字第三七號、台灣高等法
    院台南分院九十一年勞上易字第二號、台灣高等法院高雄分
    院九十三年勞上易字第二七號、本院九十三年勞上易字第九
    號、九十二年勞上易字第十五號、九十三年勞上字第四號，
    由此亦可佐證上訴人於已領之薪資外另請求系爭加班費，顯
    屬無據。至關於上訴人未於年度終結前休完之特別休假，依
    行政院勞工委員會七十九年八月七日台七十九勞動二字第一
    七八七三號書函內容，上訴人自己未於年度終結前休畢，並
    不可歸責於被上訴人，則上訴人據以請求特別休假未休之工
    資補償，顯屬無據等語，資為抗辯。
四、兩造不爭執之事實：
（一）上訴人辛○○等三人原均受僱於被上訴人公司，擔任被上
      訴人公司台中站之大客車駕駛員，受僱期間分別為：1.上
      訴人辛○○自八十四年一月五日起至九十一年十月三十一
      日止。２、上訴人丙○○自八十七年六月十日起至九十一
      年七月三十一日止。３、上訴人庚○○自八十八年四月八
      日起至九十一年七月三十一日止。
（二）被上訴人公司在八十八年一月以前，有發給其所屬駕駛員
      按底薪每月一萬二千六百零一元即每分鐘零點八五元，「
      前段逾時」加給三分之一、「後段逾時」加給三分之二之
      「逾時津貼」，另有考量行駛路線不同、交通壅塞或其他
      原因等造成工時延長而依各路線設定不同之按點數計算之
      「功績獎金」；於八十八年一月以後，則將「逾時津貼」
      及「功績獎金」合併，更名為「延長工時加給」。
（三）若上訴人主張特別休假未休工資補償之請求為有理由，被
      上訴人對於上訴人主張之特別休假未休日數及應補給之工
      資總額不爭執（上訴人辛○○合計八萬六千二百零四元、
      上訴人丙○○合計三萬八千二百三十五元、上訴人庚○○
      合計二萬零八百十八元）。
（四）上訴人辛○○等三人於任職期間，與被上訴人均簽有勞動
      契約書。
（五）上訴人公司對於所僱用之人員，有頒布「統聯汽車客運股
      份有限公司工作規則」，而該規則第二十條係規定：「本
      公司員工之正常工作時間以每天不超過八小時（不含休息
      時間），及每週工作總時數不超過四十八小時為原則，但
      為因大眾交通需要起見，其工作之起訖時間，得視實際需
      要排定之」，第二十二條係規定：「本公司因業務需要，
      得依勞動基準法第三十二條規定，延長工作時間」。
      上開事實，並有被上訴人提出之薪資總表（原審卷第一宗
      第五七、六０頁）、駕駛員薪給辦法（原審卷第一宗第五
      九頁）、各站各線各項獎金、津貼速算表（原審卷第一宗
      第五八頁）、新舊版工作規則（原審卷第一宗第二三九至
      三０四頁）、駛車憑單光碟片各一份等在卷可稽，自堪信
      為真實。
五、本件爭點：
（一）被上訴人公司是否已依兩造所簽勞動契約之約定及勞動基
      準法之規定發給上訴人辛○○等三人加加班費（即被上訴
      人公司已發給上訴人辛○○等三人之薪資是否已包含加班
      費在內）？
（二）上訴人請求特別休假未休之工資補償是否有理由？
六、關於被上訴人公司是否已依兩造所簽勞動契約之約定及勞動
    基準法之規定發給上訴人辛○○等三人加班費（即被上訴人
    公司已發給上訴人辛○○等三人之薪資是否已包含加班費在
    內）部分：
（一）上訴人辛○○等三人主張：彼等於受僱期間，被上訴人公
      司雖有給付加班費「逾時津貼」，但僅以本俸一萬二千六
      百零一元即每分鐘零點八五元為基礎計算加班費「逾時津
      貼」，漏將薪資總表內除「逾時津貼」、「假日津貼」、
      「安全獎金」以外之給項目，致有短發系爭加班費情形，
      有違勞動基準法第二十四條之規定等語。惟為被上訴人所
      否認，並辯稱：被上訴人公司給付予駕駛員之工資數額，
      係基於營業特性，訂定之「統聯汽車客運股份有限公司駕
      駛員薪給辦法」及「統聯客運路線對照表」，行之有年，
      該薪給辦法所給付予上訴人三人之薪資即含有上訴人三人
      所稱之加班費在內，上訴人三人亦已依上述薪給辦法領取
      薪資多年均無異議，堪信兩造對於該薪給辦法給付之薪資
      已有默示之同意，況上訴人三人到職之初均有與被上訴人
      公司簽訂勞動契約，上述「統聯汽車客運股份有限公司駕
      駛員薪給辦法」係屬勞動契約之一部分，故上訴人三人均
      應受上開薪給辦法之拘束，不得再任意請求該薪給辦法所
      定以外之系爭加班費等語。
（二）按「工資由勞雇雙方議定之，但不得低於基本工資；前項
      基本工資，由中央主管機關擬定後，報請行政院核定之」
      ，勞動基準法第二十一條定有明文。又「如勞雇雙方約定
      之薪資，不低於基本工資及以基本工資為基準計算出之例
      休假工資、備勤工資及延時工資等之總合，則該工資之約
      定，自不違反勞基法之規定，雙方均應受其拘束，勞方尚
      不得更行請求例休假及備勤工資」（最高法院八十二年台
      上字第二九三號及八十五年台上第一九七三判決參照，見
      原審卷一第七十三頁、第七十四頁），足見勞工應領之薪
      資總額，原則上得依其工作性質，由勞、雇雙方於勞基法
      所定上開範圍內予以議定，經議定後，雙方即應受拘束，
      不容事後任意翻異，更行請求逾時加班工資。
（三）查被上訴人公司係屬旅客運送之公路運輸事業，其營運路
      線跨越多縣市，有被上訴人公司所提統聯客運路線對照表
      附卷可稽（見原審卷二第一０八頁），依大眾運輸事業之
      特性，不論日、夜間或例休假日，皆需排定班次出車，以
      利大眾搭乘，且鑑於行駛之各路線長短不一、離尖峰時刻
      交通壅塞程度有別，以及其他原因造成不可預測狀況，在
      考量駕駛員工作內容與時間之特殊性，並兼顧全體駕駛員
      （按每一駕駛員均有固定負責之行車路線）薪資結構公平
      性，就加班費之計算方法自當有別於一般固定工時上下班
      之勞工，始能對個別駕駛員勞務給付之程度及應獲得之工
      資間，作正確、合理、公平之評定，因此，對於被上訴人
      公司所僱用之駕駛員薪資結構，尤其對於加班費之給付，
      更有另訂計算標準之必要性。被上訴人公司基於所營事業
      之上開特性，而訂定「統聯汽車股份有限公司駕駛員薪給
      辦法」（以下稱被上訴人公司駕駛員薪給辦法），所有被
      上訴人公司之駕駛員均依照「上訴人公司駕駛員薪給辦法
      」核發各自所應得薪資之事實，已據被上訴人提出薪資總
      表附卷足憑（見原審卷一第一四七至二八九頁），並有上
      訴人所提之「被上訴人公司駕駛員薪給辦法」影本附卷足
      憑（見原審卷一第五十九頁）。又兩造不爭執上訴人三人
      受被上訴人公司僱用之初，均與上訴人簽訂勞動契約書（
      見本院卷一第一八九頁），復有被上訴人公司所提「統聯
      汽車客運股份有限公司勞動契約書」（以下稱勞動契約書
      ）三份附卷可據（見原審卷一第六十一至六十六頁），勞
      動契約書第五條約定：「甲方（指被上訴人，以下同）對
      於乙方（指上訴人，以下同）所任工作，依甲方公司薪資
      標準在基本工資以上，乙方同意接受，嗣後視乙方工作之
      繁簡難易、職責輕重及所需專業技能之熟練程度，由甲方
      調整之，乙方不得異議」等語（見原審卷一第六十二頁、
      第六十四、第六十六頁）。而被上訴人公司所訂之上開「
      被上訴人公司駕駛員薪給辦法」即係被上訴人公司所訂之
      薪資標準，依上述勞動契約書第五條之約定，自應屬勞動
      契約之一部分，兩造自均應受「被上訴人公司駕駛員薪給
      辦法」之拘束，足認兩造對薪資之項目及數額之計算，已
      有依照上述薪給辦法給付之合意。上訴人三人在上開薪給
      辦法實施後，仍繼續擔任駕駛員數年，且不爭執每月並依
      上述薪資總表領取薪資，且任職期間均未對薪資之計算方
      式提出異議，對上開薪給辦法，顯難諉為不知。再者，依
      「被上訴人公司駕駛員薪給辦法」所載內容，該公司所屬
      駕駛員薪資薪給項目分別為：本俸、夜宿津貼、工作性質
      ，安全獎金、載客獎金、延長工時工資、例休假加給、IS
      O安全服務獎金．．．等，雖然單就其中「本俸」一項之
      金額並未達行政院所核定之基本工資（按基本工資自84年
      8月1日起為14880元，自85年9月1日起為15360元），惟此
      係因被上訴人公司所經營大眾運輸路線遍及全省，駕駛員
      工作內容有其特殊性質，或因路途遠近、塞車狀況、或因
      假日、連續放假日等，衡情不能與其他行業受僱人工作時
      間可精確判斷是否有逾時加班者可比，因此，被上訴人公
      司於其薪給辦法內，將駕駛員之薪資細分為上述項目，係
      斟酌考慮上開客觀之因素，分別計算，合計給薪，以被上
      訴人公司駕駛員工作性質之特殊，自有其必要性，亦無不
      妥。而上訴人三人於任職被上訴人公司期間所領取之總薪
      資，依上開薪資總表所載，均不低於行政院所定基本工資
      ，此有薪資總表在卷可參，由此更足證明兩造約定之「被
      上訴人公司駕駛員薪給辦法」所載之給薪內容，對駕駛員
      即上訴人三人並無不利。上訴人辛○○、丙○○、庚○○
      任職被上訴人公司之期間分別長達三至七年不等，對於被
      上訴人公司每月給予之薪資表中之工資、加班費等各項給
      與計算之基礎與方式均無異議，並按月領取薪資，應認為
      就其所領之薪資有默示同意（最高法院二十一年第八二四
      號判例參照）。詎上訴人於離職後數月（上訴人辛○○、
      丙○○、庚○○分別於九十一年十月三十一日、九十一年
      七月三十一日、九十一年七月三十一日離職），於九十一
      年十二月十八日提起本件訴訟，翻異渠等同意領取多年之
      薪資計算方式，再請求被上訴人公司另給付系爭加班費，
      ，顯有違誠信。
（四）再者，上訴人辛○○等三人所領之總薪資，均不低於行政
      院所定之基本工資之情，此有上訴人辛○○等三人之薪資
      總表影本多件在卷可參（見原審卷一第一四七至二八九頁
      ）；若以行政院核定基本工資每月一萬五千八百四十元，
      換算每分鐘平均薪資（15840÷30÷8÷60=1.1，則前段加
      班每分鐘為1.463元，後段加班每分鐘為1.826元）為基礎
      ，計算上訴人辛○○等三人之加班費（元以下四捨五入）
      ：(1)上訴人辛○○八十七年十一月份之加班時數，前段加
      班為2760分鐘（2760×1.463=4038），後段加班為1180分
      鐘（1180×1.826=2155），應得加班費計為6193元（當月
      其請領之逾時津貼計為4795元、功績獎金為30999元，總
      薪資為55086元）。(2)上訴人丙○○八十七年十一月份之
      加班時數，前段加班為2755分鐘（2755×1.463=4031），
      後段加班為０分鐘，應得加班費計為4031元（當月其請領
      之逾時津貼計為3115元、功績獎金為29861元，總薪資為
      50729元）。(3)上訴人庚○○八十八年六月份之加班時數
      ，前段加班為1560分鐘（1560×1.463=2282），後段加班
      為2335分鐘（2335×1.826=4264），應得加班費共6546元
      （當月其請領之延長工時加給合計32777元，總薪資為642
      69元），有被上訴人所提出之薪資總表附卷可考（見原審
      卷第一宗第一四七頁以下），足徵被上訴人給付予上訴人
      之薪資項目，業已包含加班費，而該等加班費之金額並未
      較勞動基準法所規定之條件為差；且被上訴人給付上訴人
      之薪資，於扣除上述延長工時工資部分外，其餘之本俸金
      額及經常性給與而屬工資部分，合計亦未低於行政院所核
      定之基本工資數額，並無違反勞動基準法情事。是綜合上
      述，被上訴人公司之薪給項目，既已包含加班費，其加班
      費之計算方式，亦符合勞動基準法之規定，且上訴人於任
      職期間，對於被上訴人每月給予之薪資表中工資、加班費
      等各項給與計算之基礎與方式均無異議，並按月領取薪資
      ，應視為已有合意約定，兩造均應同受拘束，業如前述，
      則上訴人於離職之後，再對其全部任職期間薪資之計算方
      式而為爭執，自有未合。
（五）被上訴人另抗辯稱：依被上訴人公司駕駛員薪給辦法所載
      ，被上訴人所屬駕駛員加班費之計算方式，分為逾時津貼
      及功績獎金二項：逾時津貼，係以駕駛員之本俸換算成小
      時所得及分鐘所得為基準，依駕駛員實際之工作時間合併
      逾時津貼，亦即以工作時間超時在二小時以內者，加給三
      分之一逾時津貼，在超過二小時者，再加給三分之二逾時
      津貼，由被上訴人每週核計，按月發放，並無短少；功績
      獎金，係鑑於國道客運行使路線不同，離尖峰時交通壅塞
      程度有別或其他原因造成之不可預測狀況，並兼顧全體駕
      駛員薪資結構之公平性，乃依各路線行使時段不同，以不
      同之點數加總後，並依該點數乘以每小時本俸五十點八元
      換算之金額等語。查被上訴人所提出之上訴人三人薪資總
      表（見原審卷一第一四七至二八九頁）顯示，於八十七年
      十二月三十一日以前，被上訴人給付上訴人三人之薪資內
      容，其薪資薪給項目分別為：本俸、功績獎金、安全獎金
      、前段工時（金額）、後段工時（金額）、發車載客（金
      額）、夜宿津貼、假日津貼．．．等項目，上訴人主張其
      中「功績獎金」一項，即係考慮國道客運行駛路線之不同
      、交通擁塞或其他原因造成工時延長，而依各路線設定不
      同之點數，依照「各站各線各項獎金津貼速算表」給付之
      加班費。而「前段工時（金額）」、「後段工時（金額）
      」即所謂逾時加班費用。嗣被上訴人公司為免爭議，自八
      十八年一月起，將駕駛員之薪資項目調整為：本俸、夜宿
      加給、延長工時加給、差旅費、例休假加給、ＩＳＯ安全
      服務獎金．．．等項目；另其中「延長工時加給」，即係
      將原「功績獎金」、「前段工時（金額）」、「後段工時
      （金額）」予以合併計算逾時加班費用等語。上訴人三人
      於任職被上訴人公司期間均依此數額按月領取，未有異議
      ，足見上訴人三人對於領取之薪資數額已同意，被上訴人
      所為上開抗辯為可採。
（六）被上訴人公司訂有「員工工作規則」，該規則第二十條雖
      規定：「本公司員工之正常工作時間以每天不超過八小時
      （不含休息時間），及每週工作總時數不超過四十八小時
      為原則，但為因大眾交通需要起見，其工作之起訖時間，
      得視實際需要排定之」，第二十二條規定：「本公司因業
      務需要，得依勞動基準法第三十二條規定，延長工作時間
      」等語。惟工作規則上述內容，僅係就被上訴人公司員工
      每天之工作時數作原則性之規定，僅屬被上訴人公司對全
      體員工公佈之一體普遍性規則，至於員工具體應服何勞務
      ？或所獲報酬為何？則應就個別員工之勞動契約定之，倘
      勞動契約另有特別約定，即應各該勞動契約之約定。本件
      上訴人三人任職被上訴人公司後，與被上訴人公司簽訂勞
      動契約書，其第五條明文「甲方（即被上訴人）對乙方（
      上訴人）所任工作，依甲方公司薪資標準在基本工資以上
      ，乙方同意接受．．．」，足見上訴人三人已充分明瞭，
      並願將被上訴人公司頒定之「薪給辦法」作為勞動契約之
      一部分等情，已如上述，是上訴人三人應領取之薪資項目
      及其數額、加班費之數額，均應依被上訴人公司頒定之「
      薪給辦法」定之，從而被上訴人抗辯稱伊已依公司頒定之
      「薪給辦法」給付薪資及加班費給上訴人三人，上訴人三
      人不得再請求系爭加班費等語，即屬可採。
（七）綜上所述，被上訴人公司已依其與上訴人三人所訂勞動契
      約及勞動基準法之規定計算並發給加班費，在八十七年十
      二月以前所發給之「逾時津貼」、「功績獎金」及於八十
      八年一月以後所發給之「延長工時加給」，其性質即屬加
      班費。而上訴人三人各於任職期間，對於被上訴人公司每
      月給予之薪資表中工資、加班費等各項給與計算之基礎與
      方式均無異議，並依照該辦法按月領取薪資，應視為勞僱
      雙方已就薪資約定有默示之意思表示互相一致，上訴人三
      人不得於離職之後，再對其任職期間之薪資計算方式為爭
      執，而向被上訴人請求給付系爭加班費。從而，上訴人三
      人本於依勞動基準法及勞動契約，請求被上訴人公司給付
      系爭加班費，均非正當，原原審就此部分，為上訴人辛○
      ○等三人敗訴之判決，並駁回其假執行之請求，核無不合
      ，上訴論旨，就此部分指摘原判決失當，求予廢棄改判，
      為無理由，應予駁回。
（八）擴張之訴部分：上訴人三人不得再向被上訴人公司請求給
      付加班費之情，業如上述，則上訴人辛○○、丙○○在本
      院就加班費部分，為訴之擴張，上訴聲明分別將請求給付
      之加班費數額由一百四十五萬一千二百六十二元、一百一
      十九萬一千八百四十九元，均擴張為一百六十五萬元，其
      訴之擴張，亦非正當，應併予駁回，此部分假執行之聲請
      亦失所附麗，應併駁回。
七、關於上訴人請求特別休假未休補給薪資是否有理由部分：
（一）上訴人辛○○等三人主張其等任職於被上訴人公司期間，
      依勞動基準法得享有特別休假，惟根據被上訴人公司工作
      規則及薪資結構，造成上訴人方面無法休假，則上訴人於
      休假日工作，依法工資應加倍發給，爰依勞動基準法第三
      十九條規定，請求被上訴人給付上訴人辛○○八萬六千二
      百四十元、上訴人丙○○三萬八千二百三十五元、上訴人
      庚○○二萬零八百一十八元之特別休假未休補給薪資等語
      。被上訴人於原審對於上訴人主張之上開特別休假未休日
      數及依該日數計算之補給薪資金額並不爭執（見原審九十
      三年六月八日爭點整理筆錄），惟否認其有給付之義務，
      並以：勞動基準法施行細則第二十四條第二款規定「特別
      休假日期應由勞雇雙方協商排定之」，雇主如同意特別休
      假由勞工自行排定惟應於年度終結前休完，應無不可。至
      於勞工未於年度終結前休完特別休假係不可歸責於雇主之
      原因時，則雇主可不發給未休完特別休假日數之工資，此
      有行政院勞工委員會七十九年八月七日台七十九勞動二字
      第一七八七三號書函可考，則上訴人等人未於年度終結前
      休完特別休假，依前開書函意旨，被上訴人公司不發給特
      別休假薪資，自屬有據等語為辯。
（二）按勞工在同一雇主或事業單位，繼續工作滿一定期間者，
      每年應依規定給予特別休假；勞動基準法第三十六條所定
      之例假、第三十七條所定之休假及第三十八條所定之特別
      休假，工資應由雇主照給。雇主經徵得勞工同意於休假日
      工作者，工資應加倍發給。勞動基準法第三十八條、第三
      十九條分別定有明文。本件被上訴人雖辯稱勞動基準法施
      行細則第二十四條第二款規定「特別休假日期應由勞雇雙
      方協商排定之」，故雇主如同意特別休假由勞工自行排定
      惟應於年度終結前休完，應無不可，且依行政院勞工委員
      會七十九年八月七日台七十九勞動二字第一七八七三號書
      函所示，勞工未於年度終結前休完特別休假係不可歸責於
      雇主之原因時，則雇主可不發給未休完特別休假日數之工
      資云云。惟按當事人主張有利於己之事實者，就其事實有
      舉證之責任，民事訴訟法第二百七十七條前段定有明文，
      本件被上訴人僅泛稱上訴人等人未於年度終結前休完特別
      休假係不可歸責於雇主之原因云云，然其並未能具體證明
      其已告知上訴人有關特別休假應由員工自行排定，並應於
      年度終結前休完之事實，被上訴人於本院雖另抗辯稱特別
      休假均由公司駕駛員自行排定特別休假輪流表，依輪流表
      輪休，駕駛員既已排定輪休表，即應依該表輪休，若不依
      該表輪休，即非可歸責於被上訴人，被上訴人依上述函文
      意旨，可不必給付駕駛員相當於特別休假未休日數之工資
      云云。惟為上訴人三人所否認，被上訴人亦自承伊就其主
      張之上述輪休表提不出證據，又未能為其他舉證，是被上
      訴人上述抗辯，即無足取，從而，被上訴人辯稱上訴人等
      未於年度終結前休畢特別休假係屬不可歸責於雇主之原因
      云云，即非可採，則上訴人等三人既有特別休假未休仍照
      常工作之事實，其據以請求被上訴人給付上訴人辛○○八
      萬六千二百零四元、上訴人丙○○三萬八千二百三十五元
      、上訴人庚○○二萬零八百一十八元之特別休假未休補給
      薪資，及均自起訴狀繕本送達之翌日即民國九十一年十二
      月二十三日起至清償日止，按年息百分之五計算之利息，
      均屬正當。
（三）綜上所述，上訴人辛○○等三人請求被上訴人公司給付上
      訴人辛○○等三人各如上開金額之特別休假未休之工資部
      分，洵屬有據，原審就此部分，為上訴人辛○○等三人勝
      訴之判決，並依兩造之聲請，各酌定相當擔保金額，分別
      為「准」、「免」假執行之宣告，核無不合，被上訴人就
      此部分提起附帶上訴，指摘原判決失當，求予廢棄改判，
      非有理由，亦應予駁回。
八、本件判決之基礎已臻明確，兩造其餘攻擊防禦方法及舉證，
    核於判決結果無影響，爰不逐一論述，附此敘明
九、據上論結，本件上訴及擴張之訴、附帶上訴均無理由，依民
    事訴訟法第四百四十九條第一項，第七十八條、第七十九條
    ，判決如主文。
中    華    民    國    95    年    7     月    25    日
                      民事第五庭審判長法  官  吳火川
                                      法  官  朱  樑
                                      法  官  邱森樟
臺灣高等法院臺中分院民事裁定  93年度勞上字第12號
     主    文
本院於95年7月28日所為93年度勞上字第12號判決主文第一項應
更正為「上訴及辛○○、丙○○擴張之訴暨該部分假執行之聲請
均駁回」；主文第三項應更正為：「第二審（含附帶上訴、擴張
之訴）訴訟費用由上訴人辛○○、丙○○各負擔八十五分之三十
三、上訴人庚○○負擔八十五分之十六，餘由被上訴人負擔。
     理    由
本院93年度勞上字第12號判決「事實及理由」欄內已記載辛○○
、丙○○於本院就加班費部分為訴之擴張，並說明擴張之訴及該
部分假執行之聲請均無理由應予駁回之意旨，本院前述判決之主
文有如上之顯然錯誤，爰依民事訴訟法第二百三十二條第一項，
裁定更正如上。
中    華    民    國    95    年    7     月    25    日
                      民事第五庭審判長法  官  吳火川
                                      法  官  朱  樑
                                      法  官  邱森樟
以上正本係照原本作成。
辛○○、丙○○得上訴，庚○○不得單獨上訴。
統聯公司不得上訴。
如對本判決上訴，須於收受判決送達後二十日內向本院提出上訴
書狀，其未表明上訴理由者，應於提出上訴後二十日內向本院提
出上訴理由書 (須按他造人數附具繕本)。
上訴時應提出委任律師為訴訟代理人之委任狀。具有民事訴訟法
第四百六十六條之一第一項但書或第二項之情形為訴訟代理人者
，另應附具律師及格證書及釋明委任人與受任人有該條項所定關
係之釋明文書影本。
                                      書記官  鄧智惠
中    華    民    國    95    年    8      月    1    日
                                                      Ｈ


司法院資訊處製作；財團法人民間司法改革基金會備份。
